臺灣臺北地方法院刑事判決　　　　　　　　　　　　　九十三年度訴字第六三一號
　　公　訴　人　臺灣臺北地方法院檢察署檢察官
　　被　　　告　甲○○
右列被告因違反台灣地區與大陸地區人民關係條例等案件，經檢察官提起公訴 (九十
三年度偵字第四九二０號），本院合議庭依被告於準備程序進行中為有罪之陳述，裁
定由以簡式審判程序審理後判決如左：
    主  文
甲○○共同連續違反不得使大陸地區人民非法進入台灣地區之規定，處有期徒刑伍月
，如易科罰金，以佰元折算壹日。
    事  實
一、甲○○與姓名年籍不詳綽號「何太太」之大陸地區成年女子，共同基於使大陸地
    區人民非法進入台灣地區、行使使公務員登載不實文書之概括犯意聯絡，自民國
    九十二年四月間起，以提供往返大陸地區之機票及旅遊之所有費用與事成並可獲
    得新台幣（下同）三萬元至八萬元不等之報酬，連續誘使不具結婚真意之台灣地
    區人民至大陸地區，與大陸地區人民辦理假結婚，再持假結婚之文件資料使公務
    員為不實登載之結婚登記後，再申請入境而使大陸地區人民非法進入台灣地區，
    甲○○先後：(一)於九十二年四月間，以給付八萬元作為報酬，誘得林文輝（經台
    灣台北地方法院檢察署為緩起訴處分確定）而共同基於上述犯意之聯絡，由甲○
    ○安排林文輝於九十二年四月十四日，與「何太太」所介紹之大陸女子林紫芳，
    虛偽至大陸福建省福州市辦理結婚登記，使林紫芳形式上取得林文輝配偶之地位
    ，再由林文輝於九十二年五月六日，持大陸結婚證明書、公證書及財團法人海峽
    交流基金會（下稱海基會）之證明書等資料，至台北市○○區○○路二段一六○
    號三樓台北市文山區第二戶政事務所，填具結婚登記申請書申請辦理結婚登記，
    使該承辦
    公文書，足生損害於戶政機關對戶政資料管理之正確性，並由林文輝辦理大陸地
    區人民進入台灣地區對保手續後，於九十二年五月九日向內政部警政署入出境管
    局（下稱境管局）申請入境經審查核准後，林紫芳乃於九十二年七月三日非法進
    入台灣地區；(二)於九十二年六月間，以給付三萬元作為報酬，誘得吳曉惠（經台
    灣台北地方法院檢察署為緩起訴處分確定）而共同基於上述犯意之聯絡，由甲○
    ○安排吳曉惠於九十二年六月十四日，與「何太太」所介紹之大陸男子謝宏華，
    虛偽至大陸福建省福州市辦理結婚登記，使謝宏華形式上取得吳曉惠配偶之地位
    ，再由吳曉惠於九十二年七月四日，持大陸結婚證明書、公證書及海基會之證明
    書等資料，至台北縣三重市○○路○段四三號臺北縣三重市第一戶政事務所，填
    具結婚登記申請書申請辦理結婚登記，使該承辦
    結婚」之不實事項登載於職務上所掌之公文書，足生損害於戶政機關對戶政資料
    管理之正確性，並由吳曉惠辦理大陸地區人民進入台灣地區對保手續後，於九十
    二年七月九日向境管局申請謝宏華入境探親，後因境管局承辦人員審查後通知補
    件，核發謝宏華之入境許可前本案即遭查獲；(三)於九十二年八月間，以給付五萬
    二千元作為報酬，誘得于伶伶（經台灣台北地方法院檢察署為緩起訴處分確定）
    而共同基於上述犯意之聯絡，由甲○○安排于伶伶於九十二年八月十四日，與「
    何太太」所介紹之大陸男子何光發，虛偽至大陸福建省福州市辦理結婚登記，使
    何光發形式上取得于伶伶配偶之地位，再由于伶伶於九十二年九月二十三日，持
    大陸結婚證明書、公證書及海基會之證明書等資料，至台北市○○區○段十五號
    二樓台北市信義區戶政事務所，填具結婚登記申請書申請辦理結婚登記，使該承
    辦
    ，足生損害於戶政機關對戶政資料管理之正確性，並由于伶伶辦理大陸地區人民
    進入台灣地區對保手續後，於九十二年九月二十六日向境管局申請何光發入境探
    親，因境管局承辦人員審查後察覺有異，經向台北市政府警察局函查于伶伶之婚
    姻關係是否屬實，知其係不實婚姻關係後，乃未予核發何光發之入境許可，何光
    發方未能如願非法進入台灣地區。
二、案經台北市政府警察局信義分局報請台灣台北地方法院檢察署檢察官偵查起訴。
    理  由
一、右揭犯罪事實，業據被告甲○○坦承不諱，經核與共犯林文輝、吳曉惠、于伶伶
    陳述之情節及證人林萬華、貢艾群之證述之情節相符，並有有國人入境端末查詢
    報表、福建省福州市公證處結婚證明書、福州省福州市民政局結婚登記證、海基
    會證明書、大陸地區人民進入台灣地區保證書、大陸地區人民進入台灣地區旅行
    證申請書、委託書、結婚登記申請書、戶口謄本、林文輝、吳曉惠、于伶伶身分
    證影本、流動人口登記聯單及出入境查詢資料報表、內政部警政署入出境管理局
    九十三年三月十七日境信凡字第○九三一○二三一○一○號在卷可稽，本件事證
    已臻明確，被告犯行洵堪認定，應依法論科。
二、按行為後法律有變更者，適用裁判時之法律，但裁判前之法律有利於行為人者，
    適用最有利於行為人之法律，刑法第二條第一項定有明文。查被告前開行為，修
    正前台灣地區與大陸地區人民關係條例（舊法）第七十九條第一項中，以及九十
    二年十月二十九日公布生效之台灣地區與大陸地區人民關係條例（新法）第七十
    九條第一項中，均設有處罰明文，是被告行為後法律已有變更，而比較新舊法之
    刑度，以舊法為輕，則依刑法第二條第一項但書之規定，自應適用舊法即行為時
    之修正前台灣地區與大陸地區人民關係條例第七十九條第一項之規定處斷，合先
    敘明。
三、按「台灣地區與大陸地區人民關係條例第七十九條第一項處罰違反同條例第十五
    條第一款所定使大陸地區人民非法進入台灣地區罪，凡非經合法手續進入者皆包
    含之，上訴人使大陸地區人民以假結婚真入境之脫法方式，進入台灣地區，即該
    當本罪」，最高法院九十二年度台上字第四○號著有刑事判決可資參照；查被告
    以媒介大陸地區人民與台灣地區人民假結婚之方式，規避對大陸地區人民進入台
    灣地區之管制，進而使大陸地區人民順利來台，自屬使大陸地區人民非法進入台
    灣地區。核被告所為，係犯刑法第二百十六條、第二百十四條之行使使公務員登
    載不實文書罪，及違反台灣地區與大陸地區人民關係條例第十五條第一款之規定
    ，應依同條例第七十九條第一項（事實(一)部分），第七十九條第三項、第一項（
    事實(二)、(三)部分）之罪論處。被告與「何太太」、林文輝（事實(一)部分）、吳曉
    惠（事實(二)部分）、于伶伶（事實(三)部分）間，有犯意聯絡與行為分擔，為共同
    正犯。被告所犯使公務員登載不實之低度行為，為行使之高度行為所吸收，不另
    論罪。被告先後三次行使使公務員登載不實文書之行為、使大陸地區人民非法進
    入台灣地區之行為，時間緊接，所犯之罪名及基本犯罪構成要件均相同，顯係基
    於概括犯意反覆為之，為連續犯，均應依刑法第五十六條之規定，以一罪論，並
    均加重其刑。被告所犯之行使使公務員登載不實文書罪與使大陸地區人民非法進
    入台灣地區罪二罪間，有方法結果之牽連關係，為牽連犯，應依刑法第五十五條
    之規定，從一重之使大陸地區人民非法進入台灣地區罪處斷。爰審酌被告犯罪之
    動機、目的、手段、所為造成台灣地區對大陸地區人民入境管理之危害、犯罪後
    態度以及公訴人求處有期六月併科罰金新台幣二萬元等一切情狀，量處如主文所
    示之刑，並諭知如易科罰金之折算標準。
四、公訴意旨另以：被告指示林文輝、吳曉惠、于伶伶持相關資料前往警察局派出所
    辦理大陸地區人民進入台灣地區對保，將不實之夫妻關係及探親等事由，登載在
    對保登記名冊上，以及於入境後，持內容不實之結婚相關證明文件，至警察局派
    出所申辦流動人口登記，致使該承辦之員警將不實事項登載於所掌「流動人口登
    記聯單」公文書上，足生損害於於內政部警政署入出境管理局對於大陸地區人民
    入境台灣管理之正確性以及對於流動人口管理之正確性等情，因認被告此部分另
    犯有刑法第二百十六條、第二百十四條之行使使公務員登載不實罪嫌。惟查：按
    刑法第二百十四條所謂使公務員登載不實事項於公文書罪，須一經他人之聲明或
    申報，公務員即有登載之義務，並依其所為之聲明或申報予以登載，而屬不實之
    事項者，始足構成，若其所為聲明或申報，公務員尚須為實質之審查，以判斷其
    真實與否，始得為一定之記載者，即非本罪所稱之使公務員登載不實，此經最高
    法院著有七十三年台上字第一七一○號判例。另按大陸地區人民，須經主管機關
    許可始得進入台灣地區，台灣地區與大陸地區人民關係條例第十條第一項定有明
    文，而主管機關內政部亦訂定「大陸地區人民進入台灣地區許可辦法」以資規範
    ，又關於流動人口之管理，主管機關內政部亦訂定「流動人口登記管理注意事項
    」加以規範，而依照該注意事項第五條、第九條之規定，應由所轄警勤區佐警，
    於三日內實施複查，若已離開暫住地，應逕行撤銷，從而大陸地區人民申請進入
    台灣地區其申請入境之事由是否屬實，以及流動人口之登記，主管機關應為實質
    審查，以判斷其真實與否，並非一經聲明，即有登載之義務，則既須經主管機關
    為實質之審查以為准駁之決定，揆諸上開判例意旨，亦難認合於刑法第二百十四
    條使公務員登載不實罪之要件，是此部分被告所為，尚不成立刑法第二百十六條
    、第二百十四條之行使使公務員登載不實罪，惟因公訴意旨認被告此部分之行為
    與前開有罪部分有裁判上一罪關係，爰不就此部分另為無罪之諭知，附此敘明。
五、據上論斷，應依刑事訴訟法第二百九十九條第一項前段、第二百七十三條之一第
    一項，台灣地區與大陸地區人民關係條例第十五條第一款、第七十九條第一項，
    刑法第二條第一項但書、第十一條前段、第二十八條、第五十六條、第二百十六
    條、第二百十四條、第五十五條、第四十一條第一項前段，罰金罰鍰提高標準條
    例第二條，判決如主文。
本案經檢察官楊智綸到庭執行職務。
中　　　華　　　民　　　國　　九十三　　年　　　六　　　月　　 十八 　　日
                                    台灣台北地方法院刑事第二庭
                                            法  官  蘇嘉豐
右正本證明與原本無異。
如不服本判決，應於判決送達後十日內向本院提出上訴狀（應抄附繕本）。
                                            書記官  蘇靜紅
中　　　華　　　民　　　國　　九十三　　年　　　六　　　月　　 十八 　　日
附錄本案論罪科刑所適用法條全文：
修正前台灣地區與大陸地區人民關係條例第七十九條第一項、第三項
違反第十五條第一款規定者，處五年以下有期徒刑、拘役或科或併科新台幣五十萬元
以下罰金。
第一項之未遂犯罰之。
刑法第二百十六條：
行使第二百十條至第二百十五條之文書者，依偽造、變造文書或登載不實事項或使登
載不實事項之規定處斷。
刑法第二百十四條：
明知為不實之事項，而使公務員登載於職務上所掌之公文書，足以生損害於公眾或他
人者，處三年以下有期徒刑、拘役或五百元以下罰金。
